【裁判字號】    97,家聲,448
【裁判日期】    980227
【裁判案由】    變更子女姓氏
【裁判全文】
臺灣高雄地方法院民事裁定             97年度家聲字第448號
聲  請  人  乙○○
                    送達代收人.
上聲請人聲請變更子女姓氏事件，本院裁定如下：
    主  文
聲請駁回。
程序費用新臺幣壹仟元由聲請人負擔。
    理  由
一、聲請意旨略以：聲請人於民國85年4 月4 日與訴外人張智能
    結婚，婚後育有一女丙○○，於92年12月23日離婚。茲因訴
    外人張智能業於97年7 月23日死亡，生前負有債務，且聲請
    人之母宋洪桂蘭因丙○○之姓氏而不願借貸款項予聲請人，
    有事實足認聲請人與訴外人張智能所生子女丙○○之姓氏，
    對丙○○有不利之影響，爰依民法第1059條第5 項之規定，
    聲請本院宣告變更丙○○之姓氏為母姓。
二、按有下列各款情形之一，且有事實足認子女之姓氏對其有不
    利之影響時，父母之一方或子女得請求法院宣告變更子女之
    姓氏為父姓或母姓：1 父母離婚者。2 父母之一方或雙方死
    亡者。3 父母之一方或雙方生死不明滿3 年者。4 父母之一
    方曾有或現有未盡扶養義務滿2 年者。民法第1059條第5 項
    定有明文。
三、經查：
  (一)聲請人主張其於85年4 月4 日與訴外人張智能結婚，婚後育
    有一女丙○○，於92年12月23日離婚；訴外人張智能業於97
    年7 月23日死亡之事實，業據其提出與所述相符之戶籍謄本
    1 份為證，堪信為真正。
  (二)再聲請人雖主張訴外人張智能，生前負有債務，且聲請人之
    母宋洪桂蘭因丙○○之姓氏而不願借貸款項予聲請人，有事
    實足認聲請人與訴外人張智能所生子女丙○○之姓氏，對丙
    ○○有不利之影響。惟查，聲請人就訴外人張智能生前負有
    債務，且聲請人之母宋洪桂蘭因丙○○之姓氏而不願借貸款
    項予聲請人之事實，並未舉證以實其說，自難採信；況且，
    聲請人前揭部分之主張，縱或屬實，因丙○○應否繼承訴外
    人張智能生前所負之債務，原不因丙○○之姓氏是否從父姓
    而有所不同；又聲請人之母宋洪桂蘭因丙○○之姓氏而不願
    借貸款項予聲請人，僅係聲請人之母宋洪桂蘭個人之觀念，
    對於聲請人能否向聲請人之母宋洪桂蘭借得款項所生之影響
    ，並非聲請人與訴外人張智能所生子女丙○○之姓氏，對於
    丙○○之不利影響，均不能據以認定有事實足認聲請人與訴
    外人張智能所生子女丙○○之姓氏，對丙○○有不利之影響
    。另證人即聲請人與訴外人張智能所生子女丙○○於本院訊
    問時雖證稱：學校內之同學曾經詢問伊，為何父親業已過世
    ，仍與父親同姓，並取笑伊並無父親，如變更為母姓，同學
    即不會詢問伊有無父親云云。惟查，我國社會屬於父系社會
    ，除父不詳者外，絕大多數人不論父親是否生存，均從父親
    之姓氏，且依現行民法之規定，亦非父親過世，即當然變更
    為母姓，證人丙○○於本院訊問時證稱：學校內之同學曾經
    詢問伊，為何父親過世，仍與父親同姓云云，實與常情有悖
    ，不足採信；另丙○○有無父親，乃客觀存在之事實，是否
    變更姓氏為母姓，均不能改變此一事實，證人丙○○於本院
    訊問時證述：學校之同學取笑伊並無父親，如變更為母姓，
    同學即不會詢問伊有無父親云云，顯然僅係證人丙○○過於
    單純之想法，尚無足取。從而，證人丙○○於本院訊問時所
    為之前揭陳述，既不足採，自亦不足據以認定丙○○之姓氏
    ，對於丙○○有無不利之影響。此外，本院復查無其他證據
    可資認定有何事實足認丙○○之姓氏，對於丙○○有不利之
    影響。聲請人此部分之主張，自不足採。
四、綜上所陳，訴外人即丙○○之父張智能雖已死亡，惟既無事
    實足認聲請人與訴外人張智能所生子女丙○○之姓氏，對於
    丙○○有不利之影響，核與民法第1059條第5 項規定之情形
    ，即屬有間。聲請人依民法第1059條第5 項之規定，聲請本
    院宣告變更聲請人與訴外人張智能所生子女丙○○之姓氏為
    母姓，於法尚有未合，不應准許。
五、依非訟事件法第21條第1 項前段、第24條第1 項，裁定如主
    文。
中    華    民    國    98    年    2     月    27    日
                  家事法庭  法  官  伍逸康
如對本裁定抗告，須於裁定送達後10日之不變期間內，向本院提
出抗告狀，並繳納抗告費新臺幣1,000 元
正本係照原本作成。
中    華    民    國    98    年    2     月    27    日
                            書記官  蔡淑貞


司法院資訊處製作；財團法人民間司法改革基金會備份。
